臺灣板橋地方法院刑事判決　　　　　　　92年度訴字第1781號
公　訴　人　臺灣板橋地方法院檢察署檢察官
被　　　告　庚○○
　　　　　　丙○○
　　　　　　丁○○
右1被告之
選任辯護人　鄭重文律師
被　　　告　甲○○
選任辯護人　許進德律師
　　　　　　李文娟律師
被　　　告　己○○
上列被告因貪污等案件，經檢察官提起公訴（91年度偵字第1793
6 號、第22937 號、第12375 號），本院判決如下：
    主  文
庚○○共同連續非依據法令從事公務之人員，亦非受公務機關委
託承辦公務之人，對於依據法令從事公務之人員，關於違背職務
之行為，交付賄賂，累犯，處有期徒刑陸月，褫奪公權壹年。
丙○○共同連續非依據法令從事公務之人員，亦非受公務機關委
託承辦公務之人，對於依據法令從事公務之人員，關於違背職務
之行為，交付賄賂，處有期徒刑伍月，褫奪公權壹年。
丁○○共同連續依據法令從事公務之人員，對於違背職務之行為
，收受賄賂，處有期徒刑拾年貳月，褫奪公權拾年。所得財物新
台幣陸萬元應予追繳並沒收，如全部或一部無法追繳時，以其財
產抵償之。
甲○○共同連續依據法令從事公務之人員，對於違背職務之行為
，收受賄賂，處有期徒刑伍年貳月，褫奪公權伍年。
己○○無罪。
    事  實
一、庚○○（前於民國84年間，因違反公平交易法案件，經本院
    判處有期徒刑5 月確定，嗣於84年8 月17日易科罰金執行完
    畢）、丙○○均非依據法令從事公務之人員，亦非受公務機
    關委託承辦公務之人，其2 人共同經營乖乖屋娛樂開發有限
    公司（以下簡稱乖乖屋公司），從事販售、擺設夾娃娃機及
    電動遊戲機具之業務，並於87年間起，與乙○○（行賄罪嫌
    部分，另經檢察官以其符合自首要件，依刑事訴訟法第252
    條第9 款為不起訴處分確定。）基於犯意聯絡，由庚○○、
    丙○○提供電動賭博機具，在乙○○所經營位於臺北縣新莊
    市○○路111 號之文仁超商（招牌為好萊屋便利商店）之公
    眾得出入場所擺設電動賭博遊戲機具，與不特定人賭博財物
    ，並以之為常業（庚○○、丙○○所涉之賭博罪嫌，業經本
    院92年度易字第683 號分別判處有期徒刑4 月、3 月確定。
    ），雙方約定所得五五分帳，庚○○、丙○○則再按拆帳後
    之所得五五分帳。丁○○自86年7 月1 日起擔任臺北縣政府
    建設局商業管理課聘僱人員（嗣於90年3 月離職），甲○○
    於87年11月2 日起擔任臺北縣政府工務局使用管理課約僱人
    員（嗣於90年3 月16日離職），兩人均為臺北縣政府聯合查
    報小組成員，主要業務範圍為執行維護轄內舞廳等八種行業
    及遊藝場所稽查及取締輔導管理工作，甲○○亦負責轄區內
    新莊地區建築物公共安全之檢查工作，對違法商家開具處分
    書裁罰等工作，2 人均係依法令從事公務之人。
　(一)緣乙○○所經營之「文仁超商」，未申請核准領取營利事業
    登記證而經營便利商店，且與庚○○、丙○○共同違規在該
    店內擺設電動賭博機具，經臺北縣政府聯合查報小組（下簡
    稱聯合查報小組）先後於87年12月4 日、88年4 月22日為臺
    北縣政府聯合查報小組稽查發現有「現場經營便利商店」、
    「擺設電玩」、「現場有客人把玩」，而經臺北縣政府建設
    局分別於87年12月10日以87北府建五字第390312號函、88年
    5 月5 日以88北府建五字第162056號函，均以違反商業登記
    法第3 條規定，再依同法第32條第1 項規定，裁處停止營業
    ，均罰鍰4 萬5 千元，同時以上開函文副本函知臺北縣政府
    工務局，而工務局依據上開87年12月4 日之稽查違規事實，
    於88年3 月3 日以88北府工使字第79 789號對於文仁商號、
    乙○○（好來屋超商）以違反92年6 月5 日修正公布前之建
    築法（以下均同）第73條後段之規定、依同法第90條規定處
    30萬元罰鍰並勒令停止使用。嗣乙○○仍繼續違規經營，於
    88年10月23日20時30分許遭臺北縣政府警察局新莊分局查獲
    該超商內擺設電動賭博機具，並以88年11月9 日新警刑一字
    第26133-1 號函知建設局、工務局，建設局以88年12月7 日
    88 北 府建五字第464285號裁罰4 萬5 仟元並令其停止營業
    ，又於89年1 月21日再遭聯合查小組稽查舉發擺設電玩，經
    建設局以89年2 月29日89北府建管字第071858號函裁罰3 萬
    元及勒令停止營業，並以副本函知工務局。
  (二)乙○○於88年3 月3 日接獲臺北縣政府工務局裁罰30萬元之
    行政處分及88年4 月22日為臺北縣政府聯合查報小組稽查後
    ，為避免遭工務局裁罰及日後再遭聯合查報小組稽查舉發，
    遂與庚○○、丙○○共同基於行賄之概括犯意，先於88年6
    月間某日，由庚○○、丙○○在臺北縣板橋市○○路243 號
    1 樓戊○○經營之「之欣畫廊」附近，交付15萬元款項予與
    其有行賄之概括犯意聯絡之戊○○（另行審結），又自88年
    8 月至89年2 月間，在「之欣畫廊」附近，按月從擺設電玩
    之收入內提撥6 萬元，於每月底，由庚○○先將現金6 萬元
    交付予丙○○，丙○○再轉交現金6 萬元予戊○○，由戊○○設法將賄賂交付予臺北縣政府聯合查報小組成員，使「文
    仁超商」免於因違反建築法而遭處罰鍰30萬元及再被聯合查
    報小組稽查舉發，行賄款項由乙○○與提供賭博電玩之「乖
    乖屋公司」各分攤二分一。
  (三)而丁○○、甲○○均明知商號違規擺設電動機具遭聯合查報
    小組稽查後，除建設局依商業登記法裁罰外，工務局應再以
    違反建築法第73條後段、第90條之規定裁罰並勒令停止使用
    ，丁○○、甲○○竟共同基於違背職務收受賄賂之概括犯意
    ，分別於88年年6 月某日及89年2 月某日，連續在臺北縣板
    橋市○○路附近之某處，先由丁○○自戊○○處收受庚○○
    、丙○○所交付之賄賂10萬，共2 次，共計20萬元，丁○○
    再於之後10內，連續在臺北縣政府建設局商業管理課稽查辦
    公室外道路旁，將部分賄賂交付予承辦「文仁超商號」案之
    甲○○，前後計2 次，每次7 萬元，共計14萬元，甲○○則
    於處理建設局上開副本函知工務局依權責裁罰「文仁超商」
    案之機會，違背職務將上開建設局副本函文自行存放未予裁
    罰，致「文仁商號」得以免受罰3 次（即上開88年4 月22日
    、88年10月23日、89年1 月21日遭舉發之違規使用案）。嗣
    經乙○○於89年12月18日至法務部調查局臺北市調查處自首
    ，始查悉上情。
二、案經法務部調查局臺北市調查處移送臺灣板橋地方法院檢察
    署檢察官偵查起訴。
    理  由
壹、有罪事實認定部分：
一、訊據被告庚○○、丙○○固均坦承於88年6 月間之某日、在
    之欣畫廊對面交付賄賂15萬元予戊○○，賄款由其等與乙○○共同分擔等情事，惟被告庚○○辯稱：只交付1 次15萬元
    給戊○○，忘記有在調查局中講按月給查報小組6 萬元云云
    ；被告丙○○則辯稱：只拿過1 次15萬元，89年2 月沒有再
    拿15萬元，也沒有按月給戊○○6 萬元云云。被告丁○○固
    坦承於88年6 月間收受戊○○10萬款項等情事，惟辯稱：只
    收過1 次錢，且不屬於我的職務云云。被告甲○○則對於上
    開犯罪事實坦承不諱。
二、經查：
  (一)上開「文仁超商」先後於87年12月4 日、88年4 月22日為臺
    北縣政府聯合查報小組稽查發現有「現場經營便利商店」、
    「擺設電玩」、「現場有客人把玩」，經臺北縣政府建設局
    分別於87年12月10日以87北府建五字第390312號函、88年5
    月5 日以88北府建五字第162056號函，均以違反商業登記法
    第3 條規定，依同法第32條第1 項規定，裁處停止營業，均
    罰鍰4 萬5 千元，同時以上開函文副本函知臺北縣政府工務
    局，而工務局依據上開87年12月4 日之稽查違規事實，於88
    年3 月3 日以88北府工使字第79789 號對於文仁商號、乙○○（好來屋超商）以違反建築法第73條後段之規定、依同法
    第90條規定處30萬元罰鍰並勒令停止使用，嗣於88年10月23
    日20時30分許，遭臺北縣政府警察局新莊分局查獲「好來屋
    便利超商」擺設電動賭博機具，該局以88年11月9 日新警刑
    一字第26133-1 號函知建設局、工務局，建設局以88年12月
    7 日88北府建五字第464285號裁罰4 萬5 仟元並令其停止營
    業，又於89年1 月21日再遭聯合查報小組稽查舉發擺設電玩
    ，經建設局以89年2 月29日89北府建管字第071858號函裁罰
    3 萬元及勒令停止營業，並以副本函知工務局等情，有臺北
    縣政府聯合查報小組87年12月4 日16時50分許對「文仁超商
    （好來屋超商）」之稽查電子遊藝場業紀錄表、上開臺北縣
    政府建設局函、工務局函、臺北縣政府行政處分書各1 份（
    附於90年度他字第802 號偵查卷第152 頁、第153 頁、第15
    4 頁、第156 頁）、臺北縣政府聯合查報小組88年4 月22日
    15時20分許對「文仁超商（好來屋超商）」之稽查電子遊藝
    場業紀錄表、上開臺北縣政府建設局函各1 份（附於上開偵
    查卷第159 頁、第160 頁）、臺北縣政府警察局新莊分局88
    年10月24日新警三刑字第24688 號刑事案件報告書、新莊分
    局88年11月9 日新警刑一字第26133-1 號函、建設局88年12
    月7 日88北府建五字第464285號函各1 份（附於上開偵查卷
    第161 頁、第162 頁）及臺北縣政府聯合查報小組89年1 月
    21日15時05分許對「好來屋超商」之稽查電子遊藝場業紀錄
    表、建設局89年2 月29日89北府建管字第07 1858 號函各1
    份（附於上開偵查卷第163 頁、第164 頁）影本在卷可證，
    被告庚○○、丙○○、丁○○、甲○○亦均不否認，自堪信
    為真實。
  (二)被告庚○○、丙○○雖否認於88年8 月間起至89年2 月止按
    月交付6 萬元款項予同案被告戊○○，被告庚○○於本院辯
    稱：「在調查局、地檢署偵訊時，沒有被刑求、逼供，但一
    直問，我覺得頭昏腦脹。」等語、丙○○辯稱：「在調查局
    作筆錄時，問的時間很久，有點頭暈，從早上9 點多問到半
    夜，中間有讓我休息，也有問我要不要休息，我自己說要趕
    快問。」等語，經查：
    1.觀之被告庚○○91年8 月7 日調查局筆錄，詢問時間係91
      年8 月7 日14時50分許起至同日20時10分許，期間被告庚○○亦同意夜間詢問，被告丙○○之91年8 月7 日、同年
      8 月16日之調查局筆錄，其記載詢問時間分別為91年8 月
      7 日13時20分許起至同日20時25分許止、期間被告丙○○
      表示同意夜間詢問及91年8 月16日9 時23分起至同日13時
      50分許止，是上開調查局詢問並無被告2 人所稱之自早上
      至半夜情形，均尚難認有疲勞詢問之情事，亦查無其他證
      據足認被告庚○○、丙○○於調查局、偵訊時之供述係出
      於強暴、脅迫、利誘、詐欺、疲勞訊問、違法羈押或其他
      不正之方法等情，是被告庚○○、丙○○於調查局、偵查
      中之供述應得為證據。
    2.本案業據被告庚○○於91年8 月7 日調查局詢問時供稱：
      「（問：乙○○接獲臺北縣政府行政處分書科處30萬元後
      ，有無找你及丙○○協商處理此事？）有，後來我與丙○○去之欣畫廊找戊○○，拜託戊○○能設法擺平聯合查報
      小組，戊○○允諾後，我及丙○○便交付15萬元給戊○○
      ，全權由戊○○處理。另丙○○向我表示每月需6 萬元（
      乙○○付3 萬元、我與丙○○各付1 萬5 仟元），交給聯
      合查報小處成員始能擺平此事，我與戊○○、聯合查報小
      組成員不熟，因此我僅負責現金支出部分，至於丙○○如
      何將6 萬元交給查報小組成員，我不清楚。時間約在88年
      8 月至89年2 月。15萬元部分，時間約在88年6 月間。」
      等語（見上開他字偵查卷第74頁背面、第75頁）、於91年
      12 月13 日偵查中供稱：「（問：乙○○是否從前開時間
      開始每個月透過戊○○轉交6 萬元給稽查小組成員？）我
      跟邵女拆帳時，這些錢都有扣掉，前開15萬元也有扣掉。
      」等語（見91年度偵字第22937 號偵查卷第151 背面）。
    3.另據丙○○於91年8 月7 日調查局詢問時供稱：「乙○○
      收到該紙公文後，便找庚○○與我討論，為解決工務局罰
      款，遂經施姓友人（名不詳）介紹有辦法打通縣政府官員
      之『之欣畫廊』負責人戊○○，我於88年6 月間，與庚○○一起去找戊○○，雙方言明以15萬元現金代價，由戊○○打點臺北縣工務局，處理該筆罰款，戊○○當場允諾處
      理，之後為解決聯合小組不斷查緝，乃每月交付戊○○6
      萬元現金，由戊○○負責打點聯合小組，避免再度遭到聯
      合小組查緝，期間約6 至7 個月。前述款項係由擺設電玩
      之收入先扣除，由庚○○交付給我，我再轉交給戊○○。
      我確實有拿6 萬元給戊○○。戊○○轉交給何人我不知道
      。事後乙○○去縣政府查罰款處理情形，發現該筆罰款還
      存在，乃向我抱怨，我為了證明確實有把錢交給戊○○，
      我帶乙○○去找戊○○理論，戊○○表示真有處理，我責
      備戊○○做人不可以這樣，拿了人家的錢，就應該幫忙處
      理，戊○○當時閃爍其詞，事後即避不見面。」等語（見
      上開他字偵查卷第67頁）、於91年8 月16日調查局詢問時
      供稱：「文仁超商於88年3 月3 日被臺北縣政府工務局以
      違法變更使用為由處分業主乙○○30萬元，88年6 月間我
      與合夥人庚○○及邵女透過戊○○以15萬元現金，轉交給
      戊○○負責打點臺北縣政府相關業務主管單位。之後戊○○向我們表示，為免再被查緝，每月應交給戊○○6 萬元
      ，按月打點縣府相關單位。每月月底左右，我與庚○○便
      會親自將6 萬元現金賄款，前往戊○○所開之之欣畫廊交
      付給他，但戊○○後來又交給縣政府何人我不清楚。15萬
      元及6 萬元均是由乙○○文仁超商擺設電玩獲利籌措而來
      ，乙○○湊足賄款後交給庚○○，庚○○交給我後再轉送
      給戊○○，由戊○○負責打點臺北縣政府相關單位人員。
      前述賄款，是乙○○分擔一半，我與庚○○共同分擔一半
      ，款項是在每月結算電玩獲利後扣除。」等語（見上開他
      字偵查卷第140 至141 頁）、於91年8 月7 日偵查中供稱
      ：「（問：乙○○是否從88年間開始透過你跟庚○○行賄
      臺北縣政府聯合稽查小組共196 萬元？）有，但金額只有
      50、60萬元，我都交由戊○○轉交。」等語（見上開他字
      偵查卷第95頁背面）。
    4.是被告庚○○、丙○○上開於調查局詢問、檢察官偵訊中
      之供述，均先後供稱自88年8 月至89年2 月按月交付現金
      6 萬元給同案被告戊○○等情屬實，被告2 人所為之供述
      並互核相符，且證人乙○○於調查局詢問、檢察官偵訊中
      均證述甚詳，及同案被告戊○○先後於91年8 月16日、28
      日調查局詢問、91年8 月7 日及29日檢察官偵訊時亦均供
      認自88年8 月間起至89年2 月，丙○○有每月拿給我6 萬
      元，我再打電話聯絡丁○○，把錢轉交給他等情甚詳（見
      上開他字偵查卷第143 頁背面、253 頁背面、97頁背面、
      266 頁背面），於本院94年3 月15日審理時亦供述：「先
      給我15萬元，隔大概2 、3 個月，再按月轉交。不曉得是
      6 萬元還是3 萬元，交幾個月忘記了，有超過3 個月，沒
      有超過7 個月。」等語，是應認被告庚○○、丙○○於上
      開調查局詢問、檢察官偵查中之自白與事實相符，被告庚○○、丙○○上開辯解，顯係事後避重就輕之詞，不足採
      信。被告庚○○、丙○○應有共同於88年6 月間交付現金
      15萬元予同案被告戊○○及自88年8 月起至89年2 月止，
      按月交付現金6 萬元予同案被告戊○○之事實，足堪認定
      。
  (三)另被告丁○○雖於本院94年3 月15日審理時辯稱88年6 月間
    之某日收受同案被告戊○○所交付之1 次10萬元現金，而否
    認有收受其他款項，惟其於91年8 月26日、28日調查局詢問
    時供認：「我在與戊○○、丙○○會談後，隔幾天戊○○拿
    10萬元現金給我，要我協助解決工務局所開30萬元罰金的事
    ，我收受後就去找工務局的甲○○幫忙銷單，並親自交7 萬
    元給甲○○，另3 萬元則由我自己花用。」、「我交付甲○○賄款不止1 次，應該有2 次，每次7 萬元。第1 次是88年
    6 月間戊○○交付我10萬元賄賂用意為銷掉88年4 月22日聯
    合查報小組查緝後工務局的罰單，該罰單事後確未開出，第
    2 次是89年2 月間聯合查報小組於89年1 月21日前往查緝，
    戊○○約我在之欣畫廊見面，同樣交付我10萬，要我設法註
    銷工務局的罰單，我接受10萬元，同樣找甲○○幫忙銷單，
    並交付7 萬元給甲○○，事後工務局亦未開出罰單。戊○○
    交付我2 次各10萬元賄款，我都在交付10日內，在臺北縣政
    府建設局商業管理課稽查辦公室外的道路旁交付給甲○○各
    7 萬元賄款。」等語（見上開他字偵查卷第246 至252 頁）
    、91年9 月23日偵訊中供認：「我前後只向戊○○拿了2 次
    ，各10萬元，戊○○都是前開便利超商被查獲後才來找我。
    」等語（見91年度偵字第17936 號第8 頁背面），於本院93
    年1 月9 日訊問時亦供稱：「承認拿2 次，1 次10萬，我又
    轉拿給甲○○7 萬元，剩下3 萬我自己拿起來，所以我總共
    拿了6 萬元」等語，且核與被告甲○○於調查局詢問時及本
    院訊問、審理時所供認自被告丁○○處先後收受2 次，每次
    7 萬元賄賂等情相符，是被告丁○○於本院之辯解，不足採
    信，自堪信被告丁○○有收受2 次同案被告戊○○所交付各
    10萬元之款項。
  (四)被告庚○○、丙○○有於88年6 月間即自88年8 月至89年2
    月止按月交付6 萬元與同案被告戊○○，而同案被告戊○○
    上開於調查局詢問、偵訊及本院審理時均供述：被告庚○○
    、丙○○自88年8 月起至89年2 月每月交付之6 萬元賄款都
    有轉交給被告丁○○云云，惟查：
    1.依被告庚○○、丙○○之上開供述，其等均未直接親自將
      每月6萬 元之賄款交付予被告丁○○，而係透過同案被告
      戊○○轉交，是被告庚○○、丙○○並無法證明同案被告
      戊○○確實有將所有欲行賄之款項交付予被告丁○○或甲○○，及被告丁○○確實有於上開時、地收受15萬元及按
      月收受6 萬元之賄款。
    2.按被告之自白，不得作為有罪判決之唯一證據，仍應調查
      其他必要之證據，以察其是否與事實相符。其立法意旨乃
      在防範被告自白之虛擬致與真實不符，故對自白在證據上
      之價值加以限制，明定須藉補強證據以擔保其真實性。又
      利用非共同被告之共犯之自白或其他不利於己之陳述，為
      認定被告犯罪之證據，不特與利用被告自己之自白作為其
      犯罪之證明同有自白虛偽性之危險，亦不免有嫁禍於被告
      而為虛偽供述之危險。故就刑事訴訟法第156 條第2 項之
      立法意旨觀之，非共同被告之共犯之自白或其他不利於己
      之陳述，固得作為認定被告犯罪之證據，但不得作為有罪
      判決之唯一證據，仍應調查其他必要之證據，以察其是否
      與事實相符，亦即仍須有補強證據以擔保該共犯自白之真
      實性，始得採為斷罪之依據，並非絕對可由法院自由判斷
      該共犯之自白或不利於己之陳述之證明力。若不為調查，
      而專憑此項供述據為被告犯罪事實之認定，即與上開規定
      有違。又上開所謂共犯，包括任意共犯及必要共犯（含對
      向犯罪之共犯）；所謂補強證據，則指除該自白或不利於
      己之陳述本身之外，其他足以證明自白之犯罪事實確具有
      相當程度真實性之證據而言，雖所補強者，非以事實之全
      部為必要，但亦須因補強證據與自白之相互利用，足使犯
      罪事實獲得確信者，始足當之（參考最高法院92年度台上
      字第3282號判決要旨）。
    3.同案被告戊○○在本案被告丁○○、甲○○所涉犯收受賄
      賂罪部分之地位係屬對向犯罪之共犯，其所為之供述實屬
      非本案共同被告之共犯之自白或其他不利於己之陳述，且
      係對於本案被告丁○○、甲○○不利之陳述，依上開說明
      ，同案被告戊○○之供述雖得作為本案認定被告丁○○、
      甲○○犯罪之證據，惟尚不得作為被告有罪判決之唯一證
      據，仍應調查其他必要之證據，以察其是否與事實相符，
      且為擔保其所為不利於對向共犯即被告丁○○之陳述之真
      實性，尤應有足以令人確信其陳述為真實之補強證據。查
      同案被告戊○○明知被告庚○○、丙○○所交付之款項係
      為解決擺設電動玩具遭查緝所開之罰單問題及避免繼續遭
      查緝而行賄臺北縣政府相關主管單位之款項，衡諸常情，
      若非可從中圖得若干利益，否則其何以甘冒犯法之重大風
      險擔任行賄事項之聯絡、實際交付賄賂之工作，雖同案被
      告戊○○於本院審理時陳稱被告丙○○有給我2 、3 仟元
      佣金，但有時有給、有時沒有給云云，惟被告庚○○、丙○○從調查局詢問、偵訊中及本院審理時均未提及有支付
      佣金予同案被告戊○○，是戊○○上開有取得佣金部分之
      陳述不足採信。縱其有時曾收取2 、3 仟元之佣金，惟此
      與其承擔之風險相比顯不相當，而本案中被告庚○○、丙○○所交付之款項均係透過同案被告戊○○一人經手轉交
      ，是同案被告戊○○是否確實按月將6 萬元交付予被告丁○○，實有疑異，而本案又無其他補強證據足以證明同案
      被告戊○○上開不利於被告丁○○、甲○○之供述為真實
      ，尚難作為不利於被告丁○○、甲○○之認定。另亦難證
      明被告庚○○、丙○○所交付予同案被告戊○○之款項除
      已確實交付予被告丁○○、甲○○20萬元之賄賂外，其餘
      款項有經同案被告戊○○行求、期約、交付該款項予被告
      丁○○、甲○○，是應認被告庚○○、丙○○、戊○○所
      交付之賄賂應為20萬元。
  (五)按92年6 月5 日修正公布前之建築法第73條規定「建築物非
    經領得使用執照，不准接水、接電、或申請營業登記及使用
    ；非經領得變更使用執照，不得變更其使用。」、同法第90
    條規定「違反第73條後段規定擅自變更使用者，處建築物所
    有權人或使用人新台幣6 萬元以上30萬元以下罰鍰，並勒令
    停止使用。得以補辦手續者，令其限期補辦手續，不停止使
    用或逾期不補辦者得連續處罰。前項擅自變更使用之建築物
    ，有第五十八條所定各款情事之一者，停止供水、供電或封
    閉、強制拆除。」（建築法第90條之規定，業於92年6 月5
    日修正刪除，改依第91條規定裁罰），是建築物若擅自變更
    使用，建築物所有權人或使用人裁處6 萬元以上30萬元以下
    罰鍰，並勒令停止使用，上開建築法條文定有明文。若上開
    商店建築物確實有變更使用之情事，自應裁處建築物所有權
    人或使用人罰鍰，並勒令停止使用。被告庚○○、丙○○因
    在乙○○所經營之文仁超商內投資擺設電動機具，而文仁超
    商有如上開(一)所述之違規事實，自應依建築法上開規定予以
    裁罰，被告庚○○、丙○○、丁○○、甲○○對此亦知之甚
    明，甲○○竟將上開建設局函文自行存放而未對文仁超商建
    築物所有人予以裁罰，此係屬違背職務之行為甚明。綜上所
    述，本件事證明確，被告庚○○、丙○○、丁○○、甲○○
    之犯行，均堪認定。
貳、論罪科刑部分：
一、按被告庚○○、丙○○為本案行為後，貪污治罪條例第11條
    於92年2 月6 日經總統公布修正並於同年月8 日施行，其3
    人於犯罪後法律已有變更，比較新舊法，除原條文第11條第
    2 項之規定，更動為同條第3 項規定外，原第11條第1 項規
    定之刑度並未變更，新法並無不利於被告庚○○、丙○○之
    情形，依刑法第2 條第1 項前段之規定，應適用92年2 月8
    日修正生效之現行貪污治罪條例第11條論處。核被告庚○○
    、丙○○所為，均係犯貪污治罪條例第11條第3 項、第1 項
    之非依據法令從事公務之人員，亦非受公務機關委託承辦公
    務之人，對於依據法令從事公務之人員，關於違背職務之行
    為，交付賄賂罪。被告庚○○、丙○○與乙○○及同案被告
    戊○○間，有犯意聯絡、行為分擔，應論以共同正犯。又被
    告庚○○、丙○○先後多次犯行，均時間緊接、犯罪構成要
    件要相同，均顯係基於概括犯意為之，均為連續犯，依法均
    應論以一罪。另被告庚○○前於84年間，因違反公平交易法
    案件，經本院判處有期徒刑5 月確定，嗣於84年8 月17日易
    科罰金執行完畢，有臺灣高等法院被告全國前案紀錄表在卷
    可稽，被告庚○○前受有期徒刑執行完畢，於5 年內再犯本
    件有期徒刑以上之罪，為累犯，應依刑法第47條規定，加重
    其刑。又被告庚○○、丙○○均在偵查中自白，依同條例第
    11條4 項後段、刑法第66條之規定減輕其刑，被告庚○○部
    分，並先加後減。
二、核被告丁○○、甲○○所為，均係犯貪污治罪條例第4 條第
    1 項第5 款之對於違背職務之行為收受賄賂罪。雖被告丁○○係建設局商業管理課人員，非執掌建築物有無違反建築法
    第73條後段案件裁罰職務之承辦公務員，然依刑法第31條第
    1 項之規定，其與具有特定身分關係之被告甲○○共同犯罪
    ，自仍應論以上開罪名。被告丁○○、甲○○間，有犯意聯
    絡、行為分擔，為共同正犯。又被告丁○○、甲○○先後2
    次犯行，均時間緊接、犯罪構成要件要相同，均顯係基於概
    括犯意為之，均為連續犯，依法均應論以一罪，並加重其刑
    。又被告甲○○於犯罪後於調查局及本院審理時均自白犯罪
    ，並自動繳交全部所得財物14萬元，此有本院93年1 月9 日
    之贓證物款收據1 紙附卷（附於本院審理卷二），依同條例
    第8 條第2 項前段之規定減輕其刑。
三、爰審酌被告庚○○、丙○○明知擺設電動機具遭聯合查報小
    組查緝，並應予裁罰，竟為圖得免予裁罰及繼續違規擺設電
    動機具之不法利益，交付賄賂予執掌相關業務之公務員，而
    被告丁○○、甲○○均為台北縣政府聯合查報小組成員，承
    辦轄內遊藝場所稽查、取締輔導管理及建築物公共安全之檢
    查工作，被告2 人均係依法令從事公務之人，不思廉潔自取
    ，竟收受賄賂違背職務，嚴重敗壞公務員風紀及本件被告庚○○、丙○○所交付之賄賂金額與被告丁○○、甲○○所收
    受之賄賂金額；暨考量被告庚○○、丙○○、丁○○、甲○○之品性、智識程度、犯罪後之態度等一切情狀，分別量處
    如主文所示之刑，並分別依同條例第17條規定諭知褫奪公權
    。又被告丁○○犯罪所得財物6 萬元，應依貪污治罪條例第
    10 條 第1 項、第2 項之規定諭知追繳，如全部或一部無法
    追繳時，應以其財產抵償之，被告甲○○犯罪所得財物，業
    已繳交，毋庸再諭知追繳，附此敘明。
參、被告丁○○不另為無罪諭知部分及被告己○○無罪部分：
一、公訴意旨另以：被告丁○○另於84、85年間，獲悉在台北縣
    三重市○○路無照經營賭博電玩之「金門遊藝場」負責人即
    被告己○○遭台北縣政府聯合查報小組取締並由工務局裁處
    30萬元罰鍰，竟以代為註銷罰單為由向己○○索賄15萬元，
    使己○○如數交付15萬元，之後又以可事先通報聯合查報小
    組查緝行動使「金門遊藝場」不再遭受查緝為由，每月向己○○要求4 萬元至3 萬元不等之賄賂，前後共計30餘萬元，
    嗣後己○○發現前揭罰單並未註銷，乃向丁○○索回該15萬
    元，因認被告丁○○此部份亦涉犯刑法第132 條第1 項之洩
    密罪嫌、貪污治罪條例第4 條第1 項第5 款之違背職務收受
    賄賂罪嫌及被告己○○涉犯貪污治罪條例第11條第1 項之行
    賄罪嫌。
二、按犯罪事實應依證據認定之，無證據不得認定犯罪事實；又
    不能證明被告犯罪者，應諭知無罪之判決，刑事訴訟法第15
    4 條第2 項、第301 條第1 項分別定有明文。又犯罪事實之
    認定，應憑真實之證據，倘證據是否真實尚欠明確，自難以
    擬制推測之方法，為其判斷之基礎，最高法院著有53年臺上
    字第656 號判例可循。且刑事訴訟上證明之資料，無論其為
    直接或間接證據，均須達於通常一般之人均不致有所懷疑，
    而得確信其為真實之程度，始得據為有罪之認定，若其關於
    被告是否犯罪之證明未能達此程度，而有合理懷疑之存在，
    致使無從形成有罪之確信，根據「罪證有疑，利於被告」之
    證據法則，即不得遽為不利被告之認定，亦有最高法院76年
    度臺上字第4986號判例闡示甚明。
三、公訴人認被告丁○○、己○○犯有上開罪嫌，無非係以：被
    告己○○行賄被告丁○○部分，業據被告己○○於調查局詢
    問時坦承不諱，並有89年12月29日己○○寄給丁○○之信封
    ，內有錄音帶、錄音帶譯文、被告丁○○於90年3 月8 日匯
    款15萬元給己○○之匯款單，及被告丁○○對於「其未收到
    己○○致贈之月費」經法務部調查局測試呈情緒波動反應之
    測謊報告書等為其論據。
四、訊據被告丁○○、己○○均堅詞否認涉有上開犯行，被告丁○○辯稱：我沒有通風報信，己○○所寄信件、錄音帶、譯
    文等均不實在，15萬元匯款單是欠己○○的錢等語；被告己○○則辯稱：調查局所言均是隨便編的，因為調查員要把我
    帶走，而我家中還有母親，調查員要我配合，我就亂編，15
    萬元是88年、89年間因賭博向丁○○借的錢，之前我曾欠丁○○錢，他跟我要的很凶，所以我才錄音等語。經查：
  (一)雖被告己○○於91年8 月20日調查局詢問時供稱：「我約84
    、85年間在三重市○○路○ 段經營金門遊藝場，作賭博性電
    玩生意，因無照經營，被臺北縣聯合查報小組開30萬元罰單
    ，經人介紹丁○○，丁○○表示可以幫我處理罰單，但要求
    我給他15萬元，後來約丁○○在板橋市體育館見面，我在車
    上將15萬元交給他，事後我請朋友上網查詢發現罰單沒有註
    銷，於是我向丁○○索討15萬元，丁○○以匯款方式還給我
    。」、「我自聯合查報小組查緝金門遊藝場後，為避免再遭
    查緝，丁○○向我表示每月付他3 萬元，他可以於查報小組
    查緝前事先通報我，我也的確接到他的通風報信，我自85、
    86 年 間經營七嘉企業公司期間，均每月固定交付3 萬元給
    他，交款地點都在板橋市體育場附近。」、「錄音帶是在板
    橋市體育場交付丁○○3 萬元時錄的，因丁○○不願意退回
    15萬元，我才錄音。」、「我交給丁○○之月費，最早是4
    萬元、後來降為3 萬5 仟元、之後以生意不好再降為3 萬元
    。」、「我在經營金門遊藝場時，並不認識丁○○，在結束
    金門遊戲場前往蘆洲市開設七嘉企業公司後，聯合查報小組
    前往七嘉公司，當時丁○○在場，我們才認識，他當時向我
    表示可以通風報信，但必須月繳月費，我信以為真，才按月
    繳月費，後來接到金門遊藝場罰單，我就請丁○○代為處理
    」云云。
  (二)惟揆諸刑事訴訴法第156 條第2 項規定被告或其他共犯之自
    白不得作為有罪判決之唯一證據，及上開最高法院92年度台
    上字第3282號判決要旨，被告己○○於調查局所為之自白，
    尚不得作為其本身及被告丁○○有罪判決之唯一證據，仍應
    調查其他必要之證據，以察其是否與事實相符，且為擔保其
    所為不利於對向共犯即被告丁○○之陳述之真實性，尤應有
    足以令人確信其陳述為真實之補強證據。且依被告己○○上
    開調查局供述，其對於交付15萬元賄賂及丁○○通風報信之
    時間究竟係被告己○○經營金門遊藝場之84、85年間或係經
    營七嘉企業公司之85、86年間，其前後供述不一，且不明確
    ，其於調查局所為之供述尚有瑕疵。
  (三)另依上開他字偵查卷第174 至179 頁所附之被告丁○○、己○○之通話錄音帶譯文，其通話內容雖有「陳：就像你講的
    一樣，單子出去就已經入電腦，我不可能幫你銷掉，我只能
    幫你扣單，這個單子我會幫你吃掉。蔡：喔」、「陳：工務
    局每張都是30，你跟他說2 張就是60，83的62，53的33，總
    共是63的83的話，總共是149 ，你跟他講，看他45要不要不
    到三分之一的價錢。蔡：我星期五在跟你聯絡。」、「陳：
    你這個動作要快喔，沒有我沒有辦法跟別人講，確定後我才
    能幫你擋。」、「陳：錢收到，我就幫你擋，錢拿不到，我
    跟別人講，到最後要給別人錢，我要怎麼辦」等疑似扣單（
    指罰單）之行賄、收賄等交談，惟並無被告己○○於調查局
    中所述係向被告丁○○要求索回15萬元賄賂之交談，而觀之
    上開錄音帶談話譯文，所談扣單對象並非被告己○○所經營
    之金門遊藝場或七嘉企業公司，而疑似係己○○之友人遭開
    單，惟具體之時間、地點、違規商號、裁罰等資料均不明確
    ，且無其他證據足以證明其等交談之具體事實，是上開錄音
    帶談話內容尚難作為被告己○○上開調查局自白之補強證據
    。
  (四)且遍查全卷，公訴人並未提出金門遊藝場確實有遭聯合查報
    小組查緝、裁罰之具體證據資料，經本院向臺北縣政府查詢
    「金門遊藝場有無於84、85年間，因無照經營電子遊戲場業
    經取締及裁罰資料」，據臺北縣政府函覆本院稱：「本府（
    建設局）查詢視聽歌唱等八種行業、電子遊戲場業及資訊休
    閒業管理管制卡並未列管旨揭之地址及商號名稱等相關資料
    」，此有臺北縣政府93年1 月19日北府建商字第0930029196
    號函覆於本院審理卷二第144 頁可稽，是公訴人指稱；「上
    開位於臺北縣三重市○○路○ 段198 號被告己○○經營金門
    遊藝場於84、85年間，遭台北縣政府聯合查報小組取締並由
    工務局裁處30萬元罰鍰」云云，尚屬無據。上開金門遊藝場
    於84、85年間既查無遭查緝及裁罰之資料，則被告丁○○如
    何以代為註銷罰單、通風報信為由向被告己○○索賄15萬元
    及按月收取3 、4 萬元之月費，而被告己○○亦如數交付，
    被告己○○上開調查局之自白是否與事實相符，即有疑義。
  (五)又被告丁○○於90年3 月8 日匯款15萬元予被告己○○，雖
    有該匯款單1 紙附卷（附於上開他字偵查卷第196 頁證物袋
    內）、被告丁○○、己○○亦不否認，惟金錢往來之原因甚
    多，尚難遽認該15萬元匯款即係被告丁○○退回被告己○○
    先前所交付之賄賂。
五、綜上所述，審究公訴人提出之所有論證，除被告己○○之上
    開於調查局所為之瑕疵供述外，並無其他直接、積極證據足
    資證明被告丁○○有於公訴人所指之時、地收受被告己○○
    交付之賄賂及有將聯合查報小組查緝之行動通風報信予被告
    己○○之犯行，公訴人所舉之證據，均不足以證明被告丁○○、己○○有公訴人所起訴之犯行。末查，測謊鑑定結果，
    如就否認犯罪有不實之情緒波動反應，固得供審判上之參酌
    ，惟不得採為有罪判決之唯一憑據，最高法院87年台上字第
    339 號刑事判決可供參照。被告對「其未收到己○○致贈之
    月費」，經測試呈情緒波動反應，研判有說謊等情，固有法
    務部調查局91年9 月2 日調科參字第09123054980 號鑑定通
    知書乙紙附卷可憑（附於91年度偵字第22937 號第24頁），
    然既無其他積極證據足資證明被告丁○○有何公訴人所指之
    前開犯行，已如前述，自不得以此鑑定通知書，資為被告有
    罪之證據。是公訴人認定被告丁○○、己○○涉犯上開罪行
    ，所依據之事證，尚未達於通常一般之人均不致有所懷疑之
    程度，而有合理懷疑之存在，致使無從形成有罪之確信，不
    能證明其等此部分之犯罪，依上開判例、判決說明，自應依
    法諭知被告丁○○、己○○無罪之判決。惟因公訴人認被告
    丁○○所犯此部份罪嫌與上開其論罪科刑之部分具連續犯及
    牽連犯之裁判上一罪關係，被告丁○○部分，爰不另為無罪
    之諭知，附此敘明。
據上論斷，應依刑事訴訟法第299 條第1 項前段、第301 條第1
項，貪污治罪條例第2 條前段、第4 條第1 項第第5 款、第8 條
第2 項前段、第10條第1 項、第2 項、第11條第3 項、第1 項、
第4 項後段、第17條，刑法第11條前段、第2 條第1 項前段、第
28 條 、第56條、第47條、第66條但書，判決如主文。
本案經檢察官陳炎辰提起公訴，檢察官張慶林到庭執行職務。
中　　華　　民　　國　　94　　年　　4 　　月　　8 　　日
                  刑事第十二庭  審判長法  官  樊季康
                                      法　官  連育群
                                      法  官  陳明珠
以上正本證明與原本無異
如不服本判決應於送達後10日內向本院提出上訴狀
                                      書記官　陳慧儷
中　　華　　民　　國　　94　　年　　4 　　月　　12　　日
附錄本案論罪科刑法條全文：
貪污治罪條例第4條
有下列行為之一者，處無期徒刑或十年以上有期徒刑，得併科新台幣一億
元以下罰金：
一  竊取或侵占公用或公有器材、財物者。
二  藉勢或藉端勒索、勒徵、強占或強募財物者。
三  建築或經辦公用工程或購辦公用器材、物品，浮報價額、數量、收取
    回扣或有其他舞弊情事者。
四  以公用運輸工具裝運違禁物品或漏稅物品者。
五  對於違背職務之行為，要求、期約或收受賄賂或其他不正利益者。
前項第一款至第四款之未遂犯罰之。
貪污治罪條例第11條
對於第二條人員，關於違背職務之行為，行求、期約或交付賄賂或其他不
正利益者，處一年以上七年以下有期徒刑，得併科新臺幣三百萬元以下罰
金。
對於外國、大陸地區、香港或澳門之公務員，就跨區貿易、投資或其他商
業活動有關事項，為前項行為者，處五年以下有期徒刑或科新臺幣一百萬
元以下罰金。
不具第二條人員之身分而犯前二項之罪者，亦同。
犯前三項之罪而自首者，免除其刑；在偵查或審判中自白者，減輕或免除
其刑。
在中華民國領域外犯第一項、第二項之罪者，不問犯罪地之法律有無處罰
規定，均依本條例處罰。
